【裁判字號】    98,易,3095
【裁判日期】    981228
【裁判案由】    傷害
【裁判全文】
臺灣臺北地方法院刑事判決              98年度易字第3095號
公  訴  人  臺灣臺北地方法院檢察署檢察官
被      告  乙○○
上列被告因傷害案件，經檢察官提起公訴（98年度偵字第17054
號），本院判決如下：
    主  文
乙○○傷害人之身體，處拘役拾日，如易科罰金，以新臺幣壹仟
元折算壹日。
其餘被訴部分，無罪。
    事  實
一、乙○○、甲○○前同為任職於南山人壽保險股份有限公司（
    下稱南山人壽公司）之業務員，因係同組同事，乙○○對甲
    ○○心生好感而追求多年，屢經甲○○拒絕仍一再騷擾，甲
    ○○遂報請公司主管，於民國95年間將乙○○調職至基隆分
    公司。詎乙○○於98年6 月16日下午2 時50分許，騎乘機車
    行經臺北市信義區○○○路○ 段51號前，見甲○○在該處人
    行道上等候公車，乙○○可預見騎車逼近人之身體可能造成
    擦傷，竟仍基於傷害之故意，逆向騎車上人行道，從甲○○
    之右後方騎車逼近甲○○身旁，乙○○身上或車上不詳物品
    因而擦撞甲○○右手腕，致甲○○受有右手腕1 乘0.1 公分
    擦傷及右手腕挫傷。嗣甲○○發覺手腕疼痛，前往臺北市立
    聯合醫院仁愛院區急診驗傷，始悉上情。
二、案經被害人甲○○訴由臺北市政府警察局信義分局移請臺灣
    臺北地方法院檢察署檢察官偵查起訴。
    理  由
壹、證據能力之判斷
    被告乙○○對於下列各項證據方法，均未爭執其證據能力，
    並同意作為證據（見本院卷第46頁至反面），本院審酌其作
    成時之情況，認為並無不適當之情事，均得作為證據，合先
    敘明。
貳、有罪部分
一、認定事實所憑之證據及理由：
    被告乙○○於前揭時、地逆向騎車上人行道靠近告訴人甲○
    ○之事實，為被告所不否認（見本院卷第6 頁反面、第47頁
    ），之後，告訴人旋於同日下午4 時32分前往臺北市立聯合
    醫院仁愛院區急診，經醫師診斷其受有右手腕1 乘0.1 公分
    擦傷及右手腕挫傷，有臺北市立聯合醫院仁愛院區診斷證明
    書1 份在卷足憑（見偵查卷第14頁），堪認告訴人右手腕受
    傷結果明確。據告訴人指述手部受傷之原因：「（問：你手
    怎麼會受傷？）我感覺我被1 個東西刮到，當時一時沒有反
    應，我很緊張」、「我感覺到被告已經貼我貼得很近，被告
    是騎車在靠我很近的地方緊急煞車，要看我坐幾號公車。我
    那時只覺得有東西刮到我的手，是什麼東西我不能肯定」、
    「我在等公車時被告是從我後方逆向騎上人行道，我後面沒
    有長眼睛不知道後面什麼人會衝上來」、「被告的車頭對著
    我，他從我的右手邊來」、「我當時是在看公車站牌，我是
    站在被告機車斜左前方」（見本院卷第44頁、反面、第45頁
    反面），核諸被告於偵訊時承認：「告訴人在我機車的左側
    邊」、「我那時摩托車是熄火」（見偵查卷第25頁），堪認
    告訴人指述被告從其右後方騎車逼近其右手邊而緊急煞車，
    應非虛捏。再以被告之主觀犯意而言，被告當時騎車看見告
    訴人在行人道上等車，若單純擬與告訴人打招呼，減速停靠
    路邊再大聲叫喚告訴人即可，實無須刻意回頭逆向騎車上人
    行道，且自告訴人後方靠近。被告此等舉動，顯與常情有悖
    ，益知被告乃故意趁告訴人不備，逼近其身旁。何況，機車
    係動力交通工具，自有相當之速度及衝撞力道，而人行道為
    維護行人安全，避免人行道上之行人受疾行機車撞擊之危險
    ，依道路交通安全規則第99條第1 項第6 款之規定，駕駛人
    須將機車熄火後，以人力牽引方式始可駛上人行道甚明。被
    告明知上情，竟仍逆向騎上人行道，自告訴人後方逼近其身
    旁，是以機車之動力力道過度貼近告訴人之身體，被告應知
    悉伊車上或伊身上不詳物品擦傷告訴人之可能，但仍執意為
    之。因此，被告逆向騎車上人行道逼近告訴人身體之行為，
    對於告訴人右手腕所受傷害結果，應有相當因果關係，且為
    被告所明知。綜上，本案事證明確，被告傷害告訴人之犯行
    ，洵堪以認定，應予依法論罪科刑。
二、論罪科刑之依據：
    核被告所為，係犯刑法第277 條第1 項傷害罪。爰審酌：(一)
    被告與告訴人前為同事，告訴人不堪被告追求騷擾，業於95
    年間報請公司主管將被告調職至基隆分公司，此有告訴人提
    出之業務員訂約申請書、新進業務人員面談紀錄表、手機簡
    訊畫面翻拍照片、南山人壽公司對於性騷擾案之調查函、被
    告手寫紙條、遠傳來電過濾資料可考（見偵查卷第15至17頁
    、第37至55頁、第61頁、本院卷第11至21頁、第22頁、第28
    頁、第29頁），被告明知告訴人對伊已心生恐懼嫌惡，不願
    與伊有任何來往，竟仍故意騎車自告訴人後方逼近其身體，
    擦傷告訴人之右手腕，被告之犯罪動機、惡性、手段及造成
    告訴人之心理騷擾非輕；(二)惟告訴人右手腕所受傷勢尚屬輕
    微，而被告前無犯罪紀錄，有臺灣高等法院被告前案紀錄表
    附卷足徵（見本院卷第50頁），素行尚可，於本院98年12月
    14日審判期日當庭向告訴人道歉，就長期造成告訴人困擾表
    示後悔，並承諾不再與告訴人聯絡或打招呼（見本院卷第48
    頁反面）等一切情狀，量處如主文所示之刑，並諭知易科罰
    金之折算標準，以示懲儆。
、無罪部分
一、公訴意旨另以：被告逆向騎車逼近告訴人身旁，掀開安全帽
    注視告訴人，告訴人不堪其擾乃持皮包內之防狼噴霧劑噴向
    被告臉部，被告竟基於傷害之犯意，騎乘機車向前衝撞告訴
    人，致告訴人受有左膝瘀傷，因認被告此部分亦涉有刑法第
    277 條第1 項之傷害罪嫌。
二、按犯罪事實應依證據認定，無證據不得推定其犯罪事實，又
    不能證明被告犯罪者，應諭知無罪之判決，刑事訴訟法第15
    4 條、第301 條第1 項分別定有明文。又認定犯罪事實所憑
    之證據，雖不以直接證據為限，間接證據亦包括在內，然而
    無論直接證據或間接證據，其為訴訟上之證明，須於通常一
    般之人均不致有所懷疑，而得確信其為真實之程度者，始得
    據為有罪之認定，倘其證明尚未達到此一程度，而有合理之
    懷疑存在而無從使事實審法院得有罪之確信時，即應由法院
    為諭知被告無罪之判決，最高法院著有76年臺上字第4986號
    判例可資參照。
三、訊據被告乙○○固不否認於前揭時、地逆向騎上人行道向告
    訴人甲○○打招呼，然堅決否認有何傷害告訴人之犯行，辯
    稱：伊機車熄火停在告訴人旁邊，告訴人持不詳物品噴伊臉
    部，伊趕緊發動機車離開，到前方100 公尺之加油站沖洗，
    伊沒有騎車衝撞告訴人等語（見本院卷第6 頁反面、第46頁
    、第47頁）。而公訴意旨認為被告涉有傷害犯嫌，無非以：
    告訴人之指述及臺北市立聯合醫院仁愛院區之驗傷診斷書為
    其論據。
四、經查，告訴人與被告於前揭時、地相遇後，告訴人於翌日即
    98年6 月17日再度前往臺北市立聯合醫院仁愛院區急診，經
    醫師診斷其除有右手腕1 乘0.1 公分擦傷及右手腕挫傷外，
    尚受有左膝瘀傷約2.5 乘以1.5 公分，固有該院98年6 月17
    日診斷證明書1 份在卷足憑（見偵查卷第23頁）。惟據告訴
    人證述：「膝蓋的傷勢確實是被告衝撞造成的，如果我不噴
    防狼噴霧劑被告也可能朝我方衝撞，我膝蓋受傷是被被告車
    子前方面板或是側邊的位置撞到」、「我看不到被告有無不
    舒服的反應，也沒有看到被告後續的動作，被告一往前騎車
    我就趕快跳到旁邊的騎樓去」（見本院卷第45頁、反面），
    可見被告本已將機車煞停與告訴人打招呼，之所以起駛前騎
    ，是起因於告訴人以噴霧劑噴向被告臉部。此經被告供陳：
    「……如果1 個人被人朝著臉部噴灑噴霧劑，我當時以為我
    被潑硫酸，所以很恐懼……我當下只能落荒而逃，不可能還
    有辦法去傷害證人，也沒有能力與心思……」、「眼睛睜不
    開，有灼熱、流淚的反應，前方是模糊的……」、「是有點
    類似沙子跑到眼睛的感覺，而且噴霧劑是液體，也會擴散到
    眼睛裡面」、「……我當下是天旋地轉，什麼都不知道，沒
    有注意到告訴人當時的動作，我當時是在逃命」（見本院卷
    第46頁、第47頁、反面），則當時被告臉部遭告訴人噴灑噴
    霧劑後向前騎車，是否基於傷害告訴人之犯意，或者單純因
    臉部疼痛而擬騎車逃離現場，即非無疑。亦即，在被告臉部
    遭告訴人噴灑防狼噴霧劑後，被告之視力、判斷力、控制力
    必然受到影響，心理上亦應受到相當之驚嚇，被告主觀上是
    否仍能基於傷害之犯意，騎車朝告訴人衝撞以遂行傷害犯行
    ，實有合理可疑。
五、從而，被告於前揭時、地遭告訴人以防狼噴霧器噴向臉部後
    ，騎車前行之行為，尚難認係基於傷害之犯意而故意衝撞告
    訴人，自難逕以刑法第277 條第1 項傷害罪嫌相繩。此外，
    復查無其他積極證據足資認定被告有何傷害之犯行，自不能
    證明被告此部分行為構成犯罪，故應為無罪判決之諭知。
據上論斷，應依刑事訴訟法第284 條之1 、第299 條第1 項前段
、第301 條第1 項，刑法第277 條第1 項、第41條第1 項前段、
刑法施行法第1 條之1 ，判決如主文。
本案經檢察官葉芳秀到庭執行職務。
中    華    民    國    98    年    12    月    28    日
                  刑事第六庭  法  官  林晏如
上正本與原本無異。
如不服本判決，應於判決送達後10日內向本院提出上訴狀（應抄
附繕本）。告訴人或被害人如對於本判決不服者，應具備理由請
求檢察官上訴，其上訴期間之計算係以檢察官收受判決正本之日
期為準。
                              書記官  楊盈茹
中    華    民    國    98    年    12    月    28    日
附錄本案論罪科刑法條全文：
中華民國刑法第277條
傷害人之身體或健康者，處3 年以下有期徒刑、拘役或1 千元以
下罰金。
犯前項之罪因而致人於死者，處無期徒刑或7 年以上有期徒刑；
致重傷者，處3 年以上10年以下有期徒刑。

司法院資訊處製作；財團法人民間司法改革基金會備份。
